【裁判字號】    97,上易,1965
【裁判日期】    980115
【裁判案由】    傷害等
【裁判全文】
臺灣高等法院臺中分院刑事判決        97年度上易字第1965號
上  訴  人
即  被  告  庚○○
上  訴  人
即  被  告  乙○○
上二人共同
選任辯護人  方文獻律師
上列上訴人因傷害等案件，不服臺灣臺中地方法院97年度易字第
2214號中華民國97年9 月24日第一審判決（起訴案號：臺灣臺中
地方法院檢察署97年度偵字第349、10881號），提起上訴，本院
判決如下：
    主  文
原判決撤銷。
庚○○共同犯傷害罪，處有期徒刑伍月，如易科罰金，以新臺幣
壹仟元折算壹日。扣案之雙節棍壹支沒收。
乙○○共同犯傷害罪，處有期徒刑參月，如易科罰金，以新臺幣
壹仟元折算壹日。緩刑貳年。扣案之雙節棍壹支沒收。
    事  實
一、庚○○係跆拳道教練，與乙○○係師生關係，2 人均有跆拳
    道專長。緣庚○○於民國96年11月10日晚上某時許，飲酒後
    駕駛車牌號碼QN-3855 號自小客車上路（庚○○所涉公共危
    險罪嫌部分，業經臺灣臺中地方法院檢察署檢察官於97年 5
    月14日為不起訴處分確定），並於行車時蛇行，於同年11月
    10日晚上8 時50分許，途經臺中市○○路接近明德女中前停
    等交通號誌時，適丁○○騎乘車牌號碼BEP-902 號機車搭載
    己○○（丁○○之姐）亦停等在一旁，因丁○○回頭向機車
    後座之己○○指稱庚○○行車不當，庚○○以為丁○○係向
    其嗆聲，遂搖下車窗對丁○○叫罵；嗣交通號誌轉為綠燈後
    ，丁○○隨即搭載己○○逃離現場。
二、庚○○見丁○○載己○○離開現場後，因而心生不滿，即一
    路駕車鳴按喇叭追趕丁○○及己○○，行至臺中縣大里市○○路與益民路二段路口時，竟基於以強暴方式妨害人行使權
    利及普通傷害之犯意，駕駛上開自小客車超越丁○○所騎乘
    之機車，並隨即橫停在上述路段，以該自小客車強行將丁○○之機車攔下之強暴方式，妨害丁○○及己○○於道路上自
    由通行之權利，庚○○俟將丁○○之機車攔下後，旋即下車
    走到丁○○面前，出手毆打丁○○，丁○○回手反抗，二人
    即發生扭打。其後，適乙○○騎乘車牌號碼CVQ-630 號機車
    行經該處，見狀後下車，遂基於與庚○○共同傷害之犯意聯
    絡，而加入與庚○○一同毆打丁○○，此期間，乙○○並返
    回其機車處，自其機車置物箱內取出其所有之雙節棍1 支，
    再持該雙節棍毆打丁○○之頭部及背部。
三、己○○見丁○○遭庚○○、乙○○毆打，旋即打電話報警，
    其父丙○○因騎乘機車往回家之路上而經過該處，見兒子丁○○遭乙○○毆打，隨即下車衝來，向前對乙○○喊稱「不
    要打我兒子」等語，此時，庚○○自丙○○之身後抱住丙○○，將丙○○摔倒在地，丙○○被摔倒之後即行爬起，繼續
    向前欲攔阻乙○○毆打丁○○，乙○○即持雙節棍先將丙○○之安全帽打掉，再毆擊丙○○之頭部；其後，庚○○抬踢
    左腳往丙○○之身上踢，惟因酒醉重心不穩而自行跌倒，丙○○順勢將庚○○壓在地上，丁○○亦趁隙過來與丙○○一
    同將庚○○壓住在地，丙○○再對庚○○勸稱「你不要再打
    了，你喝醉酒了，不要再打了」，見庚○○不作聲，以為庚○○同意停止鬥毆，丙○○及丁○○2人遂行鬆手。2人一鬆
    手之後，庚○○隨即起身反將丙○○壓倒在地，再對丙○○
    之頭部出拳猛擊，而乙○○亦加入持雙節棍對丙○○揮打。
四、適丙○○之妻戊○○○亦因騎乘機車往回家之路上而經過該
    處，見丙○○遭毆打乃下車勸阻，亦遭毆打受傷（戊○○○
    傷害部分，未據告訴）。後因丙○○已不支昏厥，己○○見
    狀在旁吼稱：其已報警，警察快到了等語，庚○○聞此乃轉
    向己○○，以腳踹踢己○○之腹部並以拳頭毆擊其太陽穴及
    掌摑臉部。丁○○因此受有多顆牙齒斷裂4顆（或）以上、
    雙眉瘀傷，臉、頭皮多處挫傷、瘀傷、擦傷，頭部外傷，右
    大腿內側上方肢挫傷瘀傷、背多處挫傷瘀傷及左腳指出血等
    傷害，丙○○受有頭部撕裂傷、多處瘀傷、腦震盪之傷害，
    己○○則受有恥骨痛及左臉頰疼痛之傷害。嗣庚○○及乙○○因恐警方到場，始罷手離去。其後，警方於96年11月12日
    12時許至臺中縣大里市○○路○段598號處所，扣得乙○○所
    有供本件傷害犯行所用之雙節棍1支。
五、案經丁○○、己○○、丙○○訴由臺中縣警察局霧峰分局移
    送臺灣臺中地方法院檢察署檢察官偵查起訴。
    理  由
壹、證據能力部分：
    按被告以外之人於審判外之陳述雖不符刑事訴訟法第159 條
    之1至之4等四條之規定，而當事人、代理人或辯護人於法院
    調查證據時，知有刑事訴訟法第159條第1項不得為證據之情
    形，而未於言詞辯論終結前聲明異議者，視為有前項之同意
    ，同法第159條之5定有明文。立法意旨在於傳聞證據未經當
    事人之反對詰問予以核實，原則上先予排除。惟若當事人已
    放棄反對詰問權，於審判程序中表明同意該等傳聞證據可作
    為證據；或於言詞辯論終結前未聲明異議，基於尊重當事人
    對傳聞證據之處分權，及證據資料愈豐富，愈有助於真實發
    見之理念，且強化言詞辯論主義，使訴訟程序得以順暢進行
    ，上開傳聞證據亦均具有證據能力。本件判決後開引用各該
    被告庚○○、乙○○以外之人於審判外之陳述及書面陳述，
    皆屬傳聞證據，惟公訴人、上訴人即被告（下稱被告）庚○○、乙○○及選任辯護人雖知上述證據乃傳聞證據，且均未
    於言詞辯論終結前聲明異議，本院審酌上開證據資料記載方
    式及外觀，認其製作時之情況尚無違法或不當取供之情形，
    且與本案具有關聯性，認為以之作為本案之證據應屬適當，
    是依上開規定，爰逕依刑事訴訟法第159條之5規定，認上開
    證據資料均有證據能力。
貳、實體部分：
一、上開傷害之事實，業據被告庚○○、乙○○於本院審理時坦
    承不諱，並經證人即告訴人丁○○、己○○、丙○○於警詢
    、原審審理時證述明確，復有財團法人仁愛綜合醫院診斷證
    明書3紙（警詢卷第26-28頁）附卷及雙節棍1 支扣案可資佐
    證，堪認被告庚○○、黃振之自白與事實相符，事證明確，
    被告庚○○、乙○○傷害之犯行，均堪認定。
二、訊據被告庚○○矢口否認有何強制犯行，辯稱﹕伊係為了要
    打告訴人丁○○，才將告訴人丁○○所騎乘之機車攔下，並
    無強制之犯意云云。惟查：證人己○○於原審97年9月5日審
    理時證稱：「‧‧一直要追我們，最後是在台中路要轉到大
    智路、益民路，我們也是要從那邊轉彎回家，然後那邊有一
    個洗車場，他就超我們的車，然後到那個汽車修配場那邊，
    然後就整台車就直接橫的，就整個路口都擋下來，那當時其
    他的機車騎士已經往前騎都要走掉了這樣子，那他擋下來，
    我們當然就被攔下來。」、證人丁○○於原審97年9月5日審
    理時證稱：「（被告的車怎麼把你攔停的？）當時的號誌是
    綠燈，他的車身就插過來，差點撞到我們，我們只好緊急煞
    車。（他把車直接放在你們的機車前面，你們不得已緊急煞
    車？）對。」，各等語綦詳，而被告庚○○亦供承：「當時
    車子有追過去，攔下他們要理論。」（97年度偵字第349 號
    卷第7 頁），是依證人己○○、丁○○及被告所述，被告有
    駕車自後超車擋在證人丁○○所騎乘之機車前面，妨害己○○、丁○○騎車向前行駛之權利。而「按刑法第304 條之強
    暴、脅迫，祇以所用之強脅手段足以妨害他人行使權利，或
    足使他人行無義務之事為已足，並非以被害人之自由完全受
    其壓制為必要。如果上訴人僱工挑取積沙，所使用之工具卻
    為被告強行取走，縱令雙方並無爭吵，而其攜走工具，既足
    以妨害他人工作之進行，要亦不得謂非該條之強暴、脅迫行
    為。」有最高法院28年上字第3650號判例可參照。因此本件
    被告確有以駕車自後超車擋在丁○○所騎乘之機車前面之強
    暴方式，妨害丁○○、己○○乘坐機車向前行駛之權利之強
    制犯行甚明。綜此，被告否認有強制之犯行，顯屬事後避重
    就輕之詞，不足採信。本件事證明確，被告上開強制犯行，
    亦堪以認定。
三、核被告庚○○以駕駛車輛攔阻之強暴方式阻擋丁○○、己○○所騎乘之機車前進，妨害丁○○、己○○行使權利，之後
    隨即下車毆打丁○○、己○○、丙○○等人，核被告庚○○
    所為，係犯刑法第304條第1項之強制罪及同法第277條第1項
    普通傷害罪。被告乙○○所為，係犯刑法第277條第1項傷害
    罪。被告庚○○及乙○○就傷害部分，有犯意之聯絡及行為
    之分擔，為共同正犯。被告庚○○以一個攔停之強制行為，
    同時侵害丁○○、己○○2 人之自由法益；被告庚○○及乙○○以一個傷害行為，同時侵害丁○○、己○○、丙○○等
    人之身體法益；均係一行為觸犯構成要件相同之數強制罪或
    數傷害罪，為想像競合犯，均應論以一罪。又被告庚○○將
    丁○○之機車攔停後，旋即對渠等為傷害行為，其前揭強制
    行為，應為普通傷害行為之一部，僅論以普通傷害罪。公訴
    人認被告庚○○所犯上開強制罪及傷害罪，犯意各別，罪名
    互異，應予分論併罰一節，容或有誤會，併此說明。
四、原審認被告庚○○、乙○○罪證明確，因而論罪科刑，固非
    無見。惟查：(一)被告庚○○所犯上開強制罪應屬傷害行為之
    一部分，已如前述，原審判決認被告庚○○所為上開2罪，
    應分論併罰，自有不合；(二)按科刑之判決書，應於理由內記
    載科刑時就刑法第57條或第58條規定事項所審酌之情形，為
    刑事訴訟法第310條第3款所明定。本件原審判決係審酌被告
    庚○○、乙○○犯後未與告訴人達成和解，犯後態度不佳等
    一切情狀，而分別量處有期徒刑9月、6月。而刑法第57條第
    10款所稱犯罪後之態度，即包括被告犯罪後，因悔悟或與被
    害人和解，被害人已不追究等情形。本件被告庚○○、乙○○於原審判決後與告訴人達成和解等，有和解書在卷可稽，
    足徵被告庚○○、乙○○犯罪後之態度與原審比較，已然不
    同。原審未及審酌本件科刑之上開有關情狀，亦有未妥。被
    告庚○○、乙○○之上訴意旨，以量刑過重為由，指摘原審
    判決不當，為有理由，且原審判決另有上開可議之處，自屬
    無可維持，應由本院將原審判決予以撤銷改判。爰審酌本件
    起因於被告庚○○酒後開車蛇行，遭其他用路人指責後竟不
    自我檢討，反而開車將人強制攔停尋釁；被告庚○○、乙○○均具跆拳道專長，竟任意利用彼等身懷武術之優勢，而或
    徒手、或持雙節棍之工具，傷害手無寸鐵之告訴人等人，造
    成告訴人等人身體上受有如犯罪事實欄所載之傷害，及精神
    上承受難以磨滅之傷痛，然衡以被告庚○○、乙○○已與告
    訴人等人達成和解，賠償告訴人等人損失，有和解書在卷可
    按，犯後態度尚可等一切情狀，分別量處如主文所示之刑，
    並均諭知易科罰金之折算標準。末查，被告乙○○未曾受刑
    之宣告之事實，有臺灣高等法院被告前案紀錄表1 份在卷可
    參，本件係因被告庚○○酒後駕車蛇行，遭其他用路人指責
    後竟不自我檢討，反而開車將人強制攔停尋釁而起，已如前
    述，被告乙○○與庚○○係師徒關係，偶然路過案發現場，
    誤認師父賴秀徒與告訴人互毆，一時失慮，加入毆打行列，
    是本院認其經此偵審程序教訓，當知警惕，信無再犯之虞。
    因認本件被告乙○○上開所宣告之刑，以暫不執行為適當，
    爰併依刑法第74條第1項第1款規定，併對被告乙○○宣告緩
    刑2 年，以勵自新。至被告庚○○部分，其雖已與告訴人等
    人達成和解，並於審理中坦承犯行，然本院認被告庚○○酒
    後駕車蛇行，又誤認告訴人丁○○對其挑釁，不顧用路人之
    安全，隨意攔停告訴人丁○○之機車，復於公眾得出入之大
    馬路毆打告訴人等人，其對交通安全，社會秩序及告訴人等
    人所造成之傷害非同小可，是本院認就被告庚○○部分不宜
    諭知緩刑，附此敘明。末查，扣案之雙節棍1 支，為被告乙○○所有供被告2 人共同犯傷害罪所用之物，已據被告乙○○供承在卷，爰依刑法第38條第1項第2款規定宣告沒收。
據上論斷，應依刑事訴訟法第369條第1項前段、第364條、第299
條第1項前段，刑法第28條、第277條第1項、第304條第1項、第5
5條、第41條第1項前段、第74條第1項第1款、第38條第1項第2款
，刑法施行法第1條之第1項、第2項前段，判決如主文。
本案經檢察官甲○○到庭執行職務。
中    華    民    國    98    年     1    月    15    日
            刑事第五庭    審判長法  官  趙  春  碧
                                法  官  賴  恭  利
                                法  官  何  秀  燕
上列正本證明與原本無異。
不得上訴。
                                書記官  阮  正  枝
中    華    民    國    98    年     1    月    16    日


司法院資訊處製作；財團法人民間司法改革基金會備份。
